臺灣板橋地方法院刑事判決　　　　　　94年度交簡上字第86號
上　訴　人
即　被　告　甲○○
上列上訴人即被告因過失傷害案件，不服本院刑事庭93年度交簡
字第990 號，中華民國94年5 月26日第一審刑事簡易判決（聲請
簡易判決處刑案號：臺灣板橋地方法院檢察署93年度調偵字第38
4 號），提起上訴，本院管轄之第二審合議庭判決如下：
    主  文
上訴駁回。
    事  實
一、甲○○係建明汽車客運股份有限公司之司機，平日以駕駛營
    業大客車搭載不特定乘客為業，為從事駕駛業務之人。其於
    民國92年10月22日下午6 時45分許，駕駛車牌號碼AF-688號
    營業大客車，沿國道一號公路南向行駛，行經國道一號公路
    南向39公里800 公尺處（位於臺北縣林口鄉境內），明知汽
    車行駛時，駕駛人應注意車前狀況，並隨時採取必要之安全
    措施，又汽車在高速公路行駛途中，不得驟然或任意變換車
    道，如欲超越前車或變換車道時，應先顯示方向燈告知前後
    車輛，並保持安全距離及間隔，方得超越或變換車道，而當
    時天候係晴、夜間有照明、視距良好，路況係乾燥、無缺陷
    、無障礙物之柏油路面，並無不能注意之情事，竟疏未注意
    及此，任意自外側車道變換至中外車道，不慎從後方追撞行
    駛於中外車道、由乙○○駕駛並搭載其子林宇晟、車牌號碼
    8778-DJ 號之自用小客車，致乙○○受有背部挫傷、頸部扭
    傷，而林宇晟則受有胸部挫傷、下背痛、頭暈等傷害。
二、案經乙○○、林宇晟訴請臺灣板橋地方法院檢察署檢察官偵
    查聲請簡易判決處刑。
    理  由
一、訊據被告甲○○固坦承其係建明汽車客運股份有限公司之司
    機，平日以駕駛營業大客車搭載不特定乘客為業，於92年10
    月22日下午6 時45分許，駕駛車號AF-688號營業大客車，在
    國道一號公路南向39公里800 公尺處（位於臺北縣林口鄉境
    內），與乙○○所駕駛並搭載其子林宇晟、車號8778-DJ 號
    之自用小客車追撞肇事之事實，惟矢口否認有何業務過失傷
    害犯行，辯稱：伊當時變換車道後，行駛約30秒至1 分鐘，
    看到前方即告訴人乙○○所駕駛之自用小客車在沒有塞車的
    情況下，突然煞車停住，才導致伊駕駛之營業大客車從後面
    追撞云云。然查：
  (一)告訴人乙○○於警詢時指稱：當時伊行駛於中外車道，因前
    車煞車，伊也跟著煞車，不知何故，就被車號AF-688號營業
    大客車撞到伊的車尾等語（見93年度他字第4997號偵查卷宗
    第17頁背面）；證人即當時行駛在被告營業大客車後、車號
    G4-9797 號自用小客車之駕駛人羅驥韡於警詢時則證稱：當
    時伊行駛於中外車道時，看見一輛車號AF-688號營業大客車
    從外側車道變換到伊前面的中外車道時，不慎撞到車號8778
    -DJ 號自用小客車，伊就馬上停車，但煞車不及，就撞到該
    輛營業大客車等語（見93年度他字第4997號偵查卷宗第18頁
    背面），兼以被告於甫肇事後，其於警詢時亦供稱：伊從外
    側車道變換到中外車道時，前面車號8778-DJ 號自用小客車
    突然煞車停止，伊也跟著踩煞車，但煞車不及就追撞到前車
    而肇事等語（見93年度他字第4997號偵查卷宗第16頁），據
    此陳述參互以觀，並參諸卷附道路交通事故調查報告表(一)、
    (二)、道路交通事故現場圖、道路交通事故肇因初步研判表各
    一件、現場及車損照片十幀所示，被告駕駛營業大客車，從
    外側車道變換至中外車道，於切入中外車道之際，於極短時
    間內即隨之發生本件車禍，已可認定。況且，倘如被告所辯
    稱，其於變換車道後行駛有相當時間後，始因前車突然停止
    ，致其煞車不及而自後追撞前車云云，非但難以據為有利被
    告之事實認定，反倒益徵其未注意車前狀況且未保持前後兩
    車間之安全距離，於高速行駛下致生反應不及追撞前車之肇
    事始末。
  (二)按汽車行駛時，駕駛人應注意車前狀況，並隨時採取必要之
    安全措施；汽車在行駛途中，不得驟然或任意變換車道，如
    欲超越前車或變換車道時，應先顯示方向燈告知前後車輛，
    並保持安全距離及間隔，方得超越或變換車道，道路交通安
    全規則第94條第3 項、高速公路交通管制規則第11條分別定
    有明文。被告係以駕駛營業大客車為業一節，業據被告所是
    認，對於上開規定，應知之甚稔。再依道路交通事故調查報
    告表之記載，發生交通事故當時天候係晴、夜間有照明、視
    距良好，路況係乾燥、無缺陷、無障礙物之柏油路面，並無
    不能注意之情事，詎被告竟疏未注意上揭規定而肇事，其應
    負過失罪責甚明。又汽車於行進中，難免有因車前狀況而須
    減速煞車之情形，此正所以道路交通法規規範應注意車前狀
    況及與前車保持安全距離之意旨，並不因乙○○有無被告所
    述之非屬正常之駕駛行為而有所異，換言之，縱屬乙○○真
    有突然停於車道上之行為，以被告自承有保持前後兩車行車
    安全距離之情形，亦不致煞車不及而自後追撞，其理至明，
    更無從因此而解免被告之過失罪責。至被告於原審調查時聲
    請傳喚證人即當時其車內之乘客王明能到庭證稱：伊當時坐
    在車上右邊的最前座，上車之後就閉眼休息，到了林口上坡
    路段，感覺司機有緊急煞車，伊身體往前傾倒，抓住前面欄
    杆，才睜開眼睛等語，對於被告變換車道之經過、告訴人乙
    ○○煞車減速之緣由，均未親眼觀察目睹，所為證詞自不足
    據為有利被告之認定基礎。本件交通事故經送臺灣省臺北縣
    區車輛行車事故鑑定委員會鑑定結果亦認「一、甲○○駕駛
    民營客運任意變換車道，未注意車前狀況，追撞前車為肇事
    原因。二、乙○○駕駛自用小客車無肇事因素。三、羅驥韡
    駕駛自用小客車無肇事因素」等情，有該委員會94年5 月18
    日北縣鑑字第940316號鑑定意見書在卷可憑，顯亦同此見解
    。而本件車禍致使告訴人乙○○受有背部挫傷、頸部扭傷之
    傷害，林宇晟則受有胸部挫傷、下背痛、頭暈之傷害，有敏
    盛綜合醫院診斷證明書二紙、馬偕紀念醫院乙種診斷證明書
    一紙附卷可稽，是被告之過失犯行與告訴人乙○○、林宇晟
    所受之傷害間，顯有相當因果關係。
  (三)綜上，足認被告上開所辯，要係事後圖卸飾詞，殊無可採，
    罪證明確，犯行洵堪認定。
二、查被告係建明汽車客運股份有限公司之司機，平日以駕駛營
    業大客車搭載不特定乘客為業，為從事駕駛業務之人，其因
    駕車過失肇事致人受傷，核其所為，係犯刑法第284 條第2
    項前段之業務過失傷害罪。被告以一個過失行為，致被害人
    乙○○、林宇晟二人受有傷害，觸犯數個業務過失傷害之罪
    名，屬同種想像競合犯，依刑法第55條規定，應從一重處斷
    。原審依被告在偵查中之供述及現存之證據，已足認定其犯
    罪，經檢察官之聲請，不經通常審判程序，逕以簡易判決處
    刑，因依刑法第284 條第2 項前段、第55條、第41條第1 項
    前段，罰金罰鍰提高標準條例第1 條前段、第2 條等規定，
    並審酌被告犯罪後之一切情狀，量處有期徒刑五月，如易科
    罰金，以三百元折算一日，其認事用法，均無違誤，被告提
    起上訴，為無理由，應予駁回。
據上論斷，應依刑事訴訟法第455條之1第1項、第3項、第368條
，判決如主文。
本案經檢察官朱立豪到庭執行職務
中　　華　　民　　國　　94　　年　　9 　　月　　20　　日
                  交通法庭    審判長法  官  張江澤
                                    法  官  王綽光
                                    法  官  絲鈺雲
以上正本證明與原本無異。
不得上訴。
                                    書記官  林怡秀
中　　華　　民　　國　　94　　年　　9 　　月　　20　　日
附錄本案論罪科刑法條全文：
刑法第284條
因過失傷害人者，處六月以下有期徒刑，拘役或五百元以下罰金
。致重傷者，處一年以下有期徒刑，拘役或五百元以下罰金。
從事業務之人，因業務上之過失傷害人者，處一年以下有期徒刑
、拘役或一千元以下罰金。致重傷者，處三年以下有期徒刑，拘
役或二千元以下罰金。
